【裁判字號】    98,上訴,1056
【裁判日期】    980716
【裁判案由】    違反臺灣地區與大陸地區人民關係條例等
【裁判全文】
臺灣高等法院臺中分院刑事判決        98年度上訴字第1056號
上  訴  人
即  被  告  甲○○
                    國民
                      號
選任辯護人  徐明珠律師
            洪瑞霙律師
上列上訴人因違反臺灣地區與大陸地區人民關係條例等案件，不
服臺灣臺中地方法院97年度易字第520號中華民國98年3月17日第
一審判決（起訴案號：臺灣臺中地方法院檢察署96年度偵字第94
60號），提起上訴，本院判決如下：
    主  文
上訴駁回。
甲○○緩刑貳年，並應向公庫支付新臺幣伍萬元。
    事  實
一、江恩典〈經原審法院判處有期徒刑五月確定〉於民國（以下
    同）92年間，在自由時報分頁廣告上刊登「缺錢找我」之廣
    告，甲○○因缺錢花用而與江恩典取得聯繫，江恩典即向甲
    ○○表示，若甲○○願意擔任人頭丈夫前往大陸地區與大陸
    地區女子辦理假結婚，使大陸地區女子能順利來臺，將可獲
    得新臺幣（以下同）5萬元的酬勞，經甲○○表示同意後，
    甲○○即與江恩典、何鳳芸、丙○○及丙○○之前妻魏芳共
    同基於行使使公務員登載不實公文書之犯意聯絡、及與江恩
    典、丙○○、魏芳共同基於使大陸地區人民非法進入臺灣之
    犯意聯絡（何鳳芸部分由原審法院另行審結），於92年8月
    23日江恩典陪同甲○○前往中國大陸，由魏芳前來接機後給
    付2萬5千元予甲○○，甲○○並於92年8月29日在中國大陸
    福建省福州市與亦無結婚真意之何鳳芸辦理結婚登記，並於
    同日取得大陸地區福建省福州市民政局所核發之榕民婚字第
    W0000000號結婚證明書，另於92年9月1日取得大陸地區福建
    省福州市公證處所核發之公證書。甲○○返臺後即持上開不
    實之結婚公證書至「財團法人海峽交流基金會」（下稱「海
    基會」）辦理認證，於92年9月12日由江恩典代為取得該會
    （92）中核字第047240號證明書，甲○○復於同日至臺中縣
    大里市戶政事務所，明知上開婚姻係屬虛偽而無效，仍填具
    何鳳芸為其配偶等不實內容之結婚登記申請書，據以申請辦
    理結婚戶籍登記，使該戶政事務所不知情且無實質審查權限
    之承辦公務員，將何鳳芸為甲○○配偶之不實事項，登載於
    職務上所掌之戶籍登記文書上，足生損害於戶政機關對結婚
    登記及戶籍資料管理之正確性，於同日甲○○檢具上開不實
    之戶籍資料前往臺中縣警察局霧峰分局內新派出所，以申請
    配偶來臺探親之名義，填具大陸地區人民進入臺灣地區保證
    書，交予該派出所負責承辦該項事務之員警，致使不知情且
    不具實質審查權之該管公務員，將「甲○○與何鳳芸係夫妻
    關係」此一不實事項登載於職務上所掌公文書即上開保證書
    之「對保或證明機關簽註意見欄」，並據以核發該申請書予
    甲○○，足以生損害於警察機關對大陸地區人民與臺灣地區
    人民婚姻狀況管理之正確性。甲○○再於92年9月15日，持
    結婚公證書、海基會證明書、登載不實之大陸地區人民入出
    臺灣地區申請書、戶籍謄本等相關資料，並填具大陸地區人
    民入出臺灣地區申請書，向內政部警政署入出境管理局（下
    稱「境管局」，現已改制為內政部入出國及移民署）以配偶
    來臺探親為由，申請大陸地區人民何鳳芸入境，而行使上開
    登載不實之公文書，並經承辦公務員實質審核後，核准發給
    大陸地區女子何鳳芸臺灣地區旅行證，此時復由江恩典將所
    餘報酬2萬5千元給付予甲○○，何鳳芸乃順利於92年11月30
    日由高雄小港機場非法入境臺灣，由甲○○、江恩典及丙○
    ○前往機場接機後，何鳳芸即向內新派出所辦理報到。嗣因
    何鳳芸本應於期滿後出境，因欲延長在臺灣居留期間，復與
    甲○○承上開行使使公務員登載不實公文書之概括犯意聯絡
    ，分別於93年11月26日及94年5月20日，推由甲○○再填具
    出境延期申請書及上開登載不實之戶籍謄本持向「境管局」
    行使而申請何鳳芸延後出境，迄94年8月11日何鳳芸因在桃
    園縣龍潭鄉「巨正企業社」內非法打工遭查獲，始於94年9
    月2日經遣送出境。
二、甲○○復因何鳳芸要求為之申請入境，二人於電話中言明何
    鳳芸如入境臺灣後找到工作，每月給付3千元（起訴書誤載
    為5千元）報酬予甲○○，甲○○即於95年8月27日，另行單
    獨基於使大陸地區人民以非法方法進入臺灣地區之犯意、及
    與何鳳芸共同基於行使使公務員登載不實公文書之犯意聯絡
    ，由甲○○持上開不實登載之戶籍資料前往臺中縣警察局霧
    峰分局內新派出所辦理對保而行使之，並填具內容不實之大
    陸地區人民進入臺灣地區保證書一紙予負責承辦之員警，使
    該員警將「甲○○與何鳳芸係夫妻關係」之不實事項登載於
    該保證書之簽註意見欄上，足以生損害於警察機關對大陸地
    區人士來臺管理之正確性。嗣於95年9月1日，甲○○再持上
    開不實登載之大陸地區人民進入臺灣地區保證書、戶籍謄本
    等相關資料，並填具大陸地區人民入出臺灣地區申請書，向
    「境管局」再以配偶來臺探親為由，申請大陸地區人民何鳳
    芸入境，而行使上開登載不實之公文書，經承辦公務員實質
    審核後，核准發給大陸地區女子何鳳芸臺灣地區旅行證，何
    鳳芸又順利於96年1月29日由金門非法入境後轉入臺灣，並
    向內新派出所辦理報到手續後，又因外出打工而去向不明，
    經員警前往甲○○之住處即臺中縣大里市○○路○段782之5
    號查訪，發覺有異，乃循線查獲上情。
三、案經臺中縣警察局霧峰分局報告臺灣臺中地方法院檢察署檢
    察官偵查起訴。
    理  由
壹、證據能力部分：
    按被告以外之人（包括證人、鑑定人、告訴人、被害人及共
    同被告等）於審判外之陳述雖不符刑事訴訟法第159條之1至
    之4等4條之規定，而經當事人於審判程序同意作為證據，法
    院審酌該言詞陳述或書面陳述作成時之情況，認為適當者，
    亦得為證據；當事人、代理人或辯護人於法院調查證據時，
    知有刑事訴訟法第159條第1項不得為證據之情形，而未於言
    詞辯論終結前聲明異議者，視為有前項之同意，同法第159
    條之5定有明文。立法意旨在於傳聞證據未經當事人之反對
    詰問予以核實，原則上先予排除。惟若當事人已放棄反對詰
    問權，於審判程序中表明同意該等傳聞證據可作為證據；或
    於言詞辯論終結前未聲明異議，基於尊重當事人對傳聞證據
    之處分權，及證據資料愈豐富，愈有助於真實發見之理念，
    且強化言詞辯論主義，使訴訟程序得以順暢進行，上開傳聞
    證據亦均具有證據能力。查檢察官、被告、被告之選任辯護
    人對於本案卷內相關證人之證述、文書卷證資料之證據能力
    ，於本98年6月8日上午9時35分行準備程序中皆表示沒有意
    見等語（本院卷第33至36頁），亦未就上述證據資料有合於
    刑事訴訟法第159條第1項不得為證據之情形，於本院言詞辯
    論終結前聲明異議，且上述證人之證述、文書卷證資料亦經
    本院於審理期日逐一提示、朗讀，並告以要旨，本院復審酌
    相關證人證述筆錄製成、文書卷證資料取得，並無證據顯示
    有何違背程序規定情事，依據上述之說明，均應具有證據能
    力。
貳、實體理由：
一、訊據上訴人即被告（以下稱被告）甲○○對於犯罪事實欄所
    載之犯罪事實，於本院98年6月8日上午9時35分、98年7月2
    日上午11時審理中為自白認罪供述。被告之選任辯護人則以
    被告對於被訴之犯罪事實已為自白認罪供述，且被告為殘障
    人士，請求給予緩刑之宣告等語，資為辯護。
二、經查：
  (一)被告於本院行準備程序、審理中所為之自白認罪供述，有下
    列證據可資佐證：
  1.被告於警詢中之自白認罪供述：「伊是看自由時報分類廣告
    欄，內有一篇缺錢找我，伊主動打電話過去給「小江」，就
    是江恩典，他說「宋先生」是他老闆，並告知可以到大陸結
    婚又可賺錢，充當人頭的報酬是5萬元，過去大陸時由「宋
    太太」接機後，先拿一半2萬5千元，幫何鳳芸辦好入臺證，
    將證件交給「小江」，再拿餘款2萬5千元，等到何鳳芸入境
    後，伊跟「小江」及「宋先生」都有去機場接機。後來何鳳
    芸於96年1月再入境，是因為何鳳芸在大陸打電話給伊，要
    伊幫她申請入境，她跟伊說，過來臺灣工作不好找，賺錢不
    容易，入境後如找到工作，每月要給伊3千元，伊才答應，
    但至目前為止何鳳芸尚未給伊任何錢財，因為何鳳芸說她還
    沒賺到錢。」等語（警卷第9至第13頁）。
  2.證人丁○○即被告之弟（現已改名張至泓）於原審法院審理
    中證稱：「渠僅見過何鳳芸二次，一次是他們臨時回去，另
    一次則是拜拜時，沒有聽過父母談論何鳳芸的事，父母親平
    時都是渠之二哥在照顧，甲○○是渠之三哥，何鳳芸也沒有
    回屏東老家照顧過渠之父母。」等語（原審卷第126頁正面
    至第127頁正面）。
  3.證人丙○○於原審法院審理中證稱：被告與江恩典於上開時
    間至中國大陸時，係由其前妻魏芳出面接機等語（原審卷第
    124頁）。
  4.犯罪事實欄所載被告於92年8月23日由江恩典陪同前往中國
    大陸，於92年8月29日在中國大陸福建省福州市與何鳳芸辦
    理結婚登記，並於同日取得大陸地區福建省福州市民政局所
    核發之榕民婚字第W0000000號結婚證明書，於92年9月1日取
    得大陸地區福建省福州市公證處所核發之公證書，返臺後即
    持結婚公證書至「海基會」辦理認證，於92年9月12日由江
    恩典代為取得該會（92）中核字第047240號證明書，被告復
    於同日至臺中縣大里市戶政事務所，申請辦理結婚之戶籍登
    記，於同日被告檢具上開戶籍資料前往臺中縣警察局霧峰分
    局內新派出所，以申請配偶來臺探親之名義，填具大陸地區
    人民進入臺灣地區保證書，交予該派出所負責承辦該項事務
    之員警，再於92年9月15日，持上開結婚公證書、「海基會
    」證明書、大陸地區人民進入臺灣地區保證書、戶籍謄本等
    相關資料，並填具大陸地區人民入出臺灣地區申請書，向「
    境管局」以配偶來臺探親為由，申請何鳳芸入境，取得何鳳
    芸臺灣地區旅行證，使何鳳芸順利於92年11月30日入境臺灣
    。再於93年11月26日及94年5月20日，被告填具出境延期申
    請書及戶籍謄本持向「境管局」申請何鳳芸延後出境，至94
    年8月11日何鳳芸因在桃園縣龍潭鄉「巨正企業社」內非法
    打工遭查獲，於94年9月2日經遣送出境。被告復於95年8月
    27日，持上開戶籍資料前往臺中縣警察局霧峰分局內新派出
    所辦理對保，並填具大陸地區人民進入臺灣地區保證書予負
    責承辦之員警，於95年9月1日，被告再持大陸地區人民進入
    臺灣地區保證書、戶籍謄本等相關資料，並填具大陸地區人
    民入出臺灣地區申請書，向「境管局」再以配偶來臺探親為
    由，申請何鳳芸入境，取得何鳳芸臺灣地區旅行證，何鳳芸
    於96年1月29日入境臺灣地區等事實，有戶籍謄本、「海基
    會」證明書、公證書、結婚證明書、結婚登記申請書、大陸
    地區人民入出臺灣地區申請書、大陸地區人民進入臺灣地區
    保證書、內政部警政署入出境管理局面談紀錄及面談結果建
    議表、臺中縣警察局霧峰分局95年10月2日訪查紀錄表、戶
    籍謄本、中華民國臺灣地區旅行證出境延期申請書、委託書
    、法務部入出境資訊連結作業等（核退偵查卷第6至20、24
    至25、27頁，原審卷第59、136至137頁）文書證據各附卷可
    憑。
  5.堪認被告於本院行準備程序、本院審理中所為之自白認罪供
    述，核與本案客觀事實相符，堪以採為本案斷罪之依據。
  (二)按凡以自己犯罪之意思而參與犯罪，無論其所參與者是否犯
    罪構成要件之行為，皆為正犯，其以幫助他人犯罪之意思而
    參與犯罪，其所參與者，苟係犯罪構成要件之行為，亦為正
    犯；又共同實施犯罪行為之人，在合同意思範圍以內，各自
    分擔犯罪行為之一部，相互利用他人之行為，以達其犯罪之
    目的者，即應對於全部所發生之結果，共同負責，且行為之
    分擔，亦不以每一階段均經參與為必要，具有相互利用其行
    為之合同意思，仍應負共同正犯罪責（最高法院25年上字第
    2253號判例、28年上字第3110號判例、70年度臺上字第7049
    號判決要旨參照）。本案何鳳芸係以假結婚方式來臺，由丙
    ○○、魏芳、江恩典居中牽線安排人頭丈夫即被告為之，並
    由江恩典陪同被告前往中國大陸辦理假結婚，魏芳至中國大
    陸機場接機，迨何鳳芸於92年11月30日入境臺灣地區，丙○
    ○復與被告、江恩典前往機場接機，丙○○、魏芳及被告、
    被告自為本次使大陸地區女子何鳳芸非法入境臺灣地區之共
    同正犯，要屬無疑。至何鳳芸於96年1月29日再度來臺，僅
    由被告與何鳳芸聯繫，丙○○、魏芳及江恩典並未參與，業
    經被告於原審法院審理中供稱明確（原審卷第132頁正面）
    ，足認何鳳芸該次來臺，丙○○、魏芳、江恩典並未參與，
    該三人自非本次犯行之共同正犯。
  (三)綜上所述，本件事證明確，被告上開犯罪，堪為認定，應依
    法予以論科。
三、被告於行為後，刑法業已修正公布，並自95年7月1日施行。
    修正後刑法第2條第1項規定：「行為後法律有變更者，適用
    行為時之法律。但行為後之法律有利於行為人者，適用最有
    利於行為人之法律。」，此條規定乃與刑法第1條罪刑法定
    主義契合，而貫徹法律禁止溯及既往原則，係規範行為後法
    律變更所生新舊法律比較適用之準據法，是刑法第2條本身
    雖經修正，但刑法第2條既屬適用法律之準據法，本身尚無
    比較新舊法之問題，應一律適用裁判時之現行刑法第2條規
    定以決定適用之刑罰法律，先予辨明。又本次刑法修正之比
    較新舊法，應就罪刑有關之共犯、未遂犯、想像競合犯、牽
    連犯、連續犯、結合犯，以及累犯加重、自首減輕暨其他法
    定加減原因（如身分加減）與加減例等一切情形，本於統一
    性及整體性原則，綜其全部罪刑之結果而為比較，亦有最高
    法院95年度第8次刑庭會議決議可資參照。
    據此：
  (一)刑法第28條有關共同正犯之規定，僅作文字修正，對於狹義
    共同正犯（指有犯意聯絡及行為分擔之數行為人）之認定，
    不生任何影響，不論依修正前、後之規定，均應論以共同正
    犯，是於本案新舊法對被告而言並無有利或不利之情形。
  (二)修正前刑法第56條關於連續犯之規定，業已修正刪除，此刪
    除雖非犯罪構成要件之變更，但顯已影響行為人刑罰之法律
    效果，自屬法律有變更，依刑法第2條第1項規定，比較新、
    舊法結果，應適用最有利於行為人之法律（最高法院95年第
    8次刑事庭會議決議第5點第4項第1款參照）。按連續犯之形
    成結構，本質上就是各自都得以獨立之犯罪，亦即是數罪之
    性質，因具備連續關係，而以單一評價之模式來處理，因此
    ，在連續犯廢除後，原各自獨立之數個犯行，應回歸數罪併
    罰之規定處理，則經比較新、舊法結果，應以被告行為時之
    法律即修正前第56條規定論以連續犯，最有利於被告。
  (三)修正前刑法第55條牽連犯之規定，業已修正刪除，此刪除雖
    非犯罪構成要件之變更，但顯已影響行為人刑罰之法律效果
    ，自屬法律有變更，依刑法第2條第1項規定，比較新、舊法
    結果，應適用最有利於行為人之法律（最高法院95年第8次
    刑事庭會議決議第5點第3項參照）。按牽連犯之特色在於各
    行為所犯各罪間，有牽連關係存在，刪除後，原則上原各自
    獨立之數個犯行，應回歸數罪併罰之規定處理，則經比較新
    、舊法結果，應以被告行為時之法律即修正前第55條後段規
    定論以牽連犯，最有利於被告。
  (四)關於定應執行刑之規定，修正後刑法第51條第5款規定：「
    數罪併罰，分別宣告其罪之刑，依下列各款定其應執行者：
    .... 五、宣告多數有期徒刑者，於各刑中之最長期以上，
    各刑合併之刑期以下，定其刑期。但不得逾30年。」，較修
    正前刑法同條款規定：「數罪併罰，分別宣告其罪之刑，依
    左列各款定其應執行者：五、宣告多數有期徒刑者，於各刑
    中之最長期以上，各刑合併之刑期以下，定其刑期。但不得
    逾20年。」，對行為人不利，故依刑法第2條第1項前段之規
    定，適用修正前刑法第51條第5款之規定。
  (五)綜合上述各條文修正前、後之比較，揆諸上揭最高法院決議
    及修正後刑法第2條第1項前段、但書規定之「從舊從輕」原
    則，綜其全部罪刑之比較，自應一體適用被告行為時之法律
    ，予以論處。
四(一)按臺灣地區與大陸地區人民關係條例第79條第1項對於違反
    同條例第15條第1款所定不得使大陸地區人民非法進入臺灣
    地區之處罰，旨在防止大陸地區人民非法進入臺灣地區，以
    維護臺灣地區之安全與安定；所稱「非法」，自應從實質上
    之合法性予以判斷，凡評價上違反法秩序之方法，均屬「非
    法」。參照行政程序法第119條第1款、第2款規定，受益人
    以詐欺、脅迫或賄賂方法，使行政機關作成行政處分者；或
    對重要事項提供不正確資料或為不完全陳述，致使行政機關
    依該資料或陳述而作成行政處分者，其信賴不值得保護。故
    在大陸地區通謀虛偽結婚，以不實之結婚證明辦理入境手續
    ，憑以進入臺灣地區，其所持之入境許可文件雖係入出境主
    管機關所核發，形式上為合法，但因以虛偽方法而取得，即
    不具實質上之合法性，仍屬非法進入臺灣地區，是使大陸地
    區人民以假結婚真入境之脫法方式，進入臺灣地區者，即該
    當此罪（最高法院92年度臺上字第40號判決、94年度臺上字
    第1064號判決意旨參照）。
  (二)次按被告甲○○於犯如犯罪事實欄一之行為後，臺灣地區與
    大陸地區人民關係條例第79條第1項已於92年10月29日修正
    公布，於同年12月31日施行，違反同條例第15條第1款規定
    不得使大陸地區人民非法進入臺灣地區罪，法定刑由舊法之
    5 年以下有期徒刑、拘役或科或並科新臺幣50萬元以下罰金
    ，提高為1年以上7年以下有期徒刑，得併科新臺幣100萬元
    以下罰金，比較新舊法，以舊法較有利於被告，依刑法第2
    條第1項但書之規定，應適用最有利於行為人之法律即修正
    前臺灣地區與大陸地區人民關係條例第79條第1項處罰。
  (三)是核被告甲○○於如犯罪事實一之所為，係犯修正前臺灣地
    區與大陸地區人民關係條例第79條第1項之違反不得使大陸
    地區人民非法進入臺灣地區規定罪、刑法第216條、第214條
    之行使明知為不實事項而使公務員登載於職務上所掌之公文
    書罪；於如犯罪事實欄二之所為，係犯臺灣地區與大陸地區
    人民關係條例第79條第1項之違反不得使大陸地區人民非法
    進入臺灣地區規定罪、刑法第216條、第214條之行使明知為
    不實事項而使公務員登載於職務上所掌之公文書罪（起訴書
    於論罪法條欄雖漏載修正前、後之臺灣地區與大陸地區人民
    關係條例第79條第1項之違反不得使大陸地區人民非法進入
    臺灣地區規定罪及刑法第216條、第214條之行使明知為不實
    事項而使公務員登載於職務上所掌之公文書罪部分，惟此部
    分業據公訴檢察官提出補充理由書向原審法院予以補充〈原
    審卷第118頁〉）。
  (四)被告甲○○、與江恩典、丙○○、魏芳間，就如犯罪事實欄
    一所述使大陸地區人民非法進入臺灣地區犯行，及被告甲○
    ○、與江恩典、丙○○、魏芳、及何鳳芸間，就如犯罪事實
    欄一所述於92年11月30日前為使何鳳芸來臺而行使明知為不
    實之事項而使公務員登載於職務上所掌公文書之犯罪彼此間
    ，互有犯意聯絡及行為分擔，均為共同正犯。被告甲○○及
    何鳳芸二人就如犯罪事實欄一所述為使何鳳芸出境延期而於
    93年11月26日及94年5月20日行使使公務員登載不實公文書
    罪、及於如犯罪事實欄二所述行使明知為不實之事項而使公
    務員登載於職務上所掌公文書之犯罪彼此間，互有犯意聯絡
    及行為分擔，均為共同正犯。被告犯使公務員在職務上所掌
    之公文書為不實登載後，復持以行使，使公務員在職務上所
    掌之公文書登載不實之低度行為已為行使之高度行為所吸收
    ，不另論罪。
  (五)被告就如犯罪事實欄一所述先後行使上開登載不實之公文書
    之行為，時間緊接，所犯罪名相同，顯係出於概括之犯意為
    之，為修正前刑法第56條規定之連續犯，應論以一罪，並加
    重其刑。公訴意旨認被告就94年5月20日犯行使使公務員登
    載不實公文書罪與上開行使上開登載不實之公文書之犯行為
    數罪，容有誤會，應予敘明。
  (六)被告就如犯罪事實欄一所述犯修正前臺灣地區與大陸地區人
    民關係條例第79條第1項之使大陸地區人民非法進入臺灣地
    區罪，與刑法第216條、第214條之行使使公務員登載不實公
    文書罪間，具有方法、目的之牽連關係，為牽連犯，應依修
    正前刑法第55條牽連犯之規定，從一重之修正前違反不得使
    大陸地區人民非法進入臺灣地區規定罪處斷。
  (七)被告於犯犯罪事實欄二之罪後，刑法已修正刪除牽連犯之規
    定，被告為使大陸地區女子得以非法入境臺灣，乃以行使明
    知為不實事項，使公務員登載於職務上所掌公文書之行為為
    手段，此時適度擴張一行為概念，認此情形為一行為觸犯數
    罪名之想像競合犯，方屬適當，故被告此部分所為，係犯臺
    灣地區與大陸地區人民關係條例第79條第1項之使大陸地區
    人民非法進入臺灣地區罪，與刑法第216條、第214條之行使
    使公務員登載不實公文書罪，係一行為同時觸犯數罪名，為
    想像競合犯，應依刑法第55條之規定，分別從一重之臺灣地
    區與大陸地區人民關係條例第79條第1項使大陸地區人民非
    法進入臺灣地區罪處斷（最高法院98年度臺上字第60號判決
    意旨參照）。
  (八)被告先後二次違反修正前、後臺灣地區與大陸地區人民關係
    條例第79條第1項使大陸地區人民非法進入臺灣地區之犯罪
    ，犯意各別，行為不同，應予分論併罰。
  (九)公訴意旨就被告如犯罪事實欄一所述犯違反不得使大陸地區
    人民非法進入臺灣地區規定之犯罪，於起訴書犯罪事實欄已
    敘及，惟起訴法條欄漏未論列，雖經公訴檢察官就此部分提
    出論告書，認應依臺灣地區與大陸地區人民關係條例第79條
    第2項意圖營利使大陸地區人民非法進入臺灣地區罪論處（
    原審卷第118頁）。惟按修正前臺灣地區與大陸地區人民關
    係條例第79條第2項係針對常業犯而規定，而非就意圖營利
    使大陸地區人民非法進入臺灣地區罪而規定，公訴意旨此部
    分顯有誤會，故被告此部分所為應係違反修正前臺灣地區與
    大陸地區人民關係條例第79條第1項之罪。又被告於如犯罪
    事實欄二所述為使何鳳芸申請來臺，係以何鳳芸有工作賺錢
    方給付報酬，且未從何鳳芸處取得任何報酬，足認並無以此
    營生或長期經營之意，與上述意圖營利要件難認完全契合，
    是應認此部分應僅構成上述第79條第1項之罪。公訴檢察官
    於原審法院審理中提出之論告書中認被告犯如犯罪事實欄一
    、二之罪，係犯上開條例第79條第2項之罪，尚有誤會，上
    開起訴法條均應予變更。
  (十)被告就如犯罪事實欄一所述為使何鳳芸出境延期，而於93年
    11月26日行使使公務員登載不實公文書罪之犯行，雖未據公
    訴意旨敘明，惟此部分犯行與如犯罪事實欄一所述已起訴之
    行使使公務員登載不實公文書罪部分具有修正前刑法第56條
    連續犯之裁判上一罪關係，依刑事訴訟法第267條為起訴效
    力所及，自得予以一併審酌。
  (十一)爰審酌被告甲○○為使大陸地區成年女子以假結婚方式非法
    來臺，手段雖屬平和，然不僅損害戶政與警察機關對於大陸
    人士來臺管理資料之正確性，對社會治安隱藏有潛在之危險
    ，及被告犯罪之動機、目的、手段、生活狀況、智識程度，
    暨於犯後坦認犯罪等一切情狀，分別量處有期徒刑8月、1年
    2月。又被告行為後，中華民國96年罪犯減刑條例於96年7月
    4日公布，於同年月16日施行，查被告之犯罪時間係在96年4
    月24日以前，且被告所犯修正前、後臺灣地區與大陸地區人
    民關係條例第79條第1項罪非屬該條例第3條所列舉不予減刑
    之罪，應依中華民國96年罪犯減刑條例第2條第1項第3款、
    第7條規定，各減宣告刑二分之一，並就被告所犯上開二罪
    定其應執行之刑有期徒刑10月。
五、原審判決，以被告上開犯罪，事證明確，並依據刑事訴訟法
    第299條第1項前段、第300條，臺灣地區與大陸地區人民關
    係條例第15條第1款、（修正前）第79條第1項、第79條第1
    項，刑法第2條第1項前段、第11條前段、第28條、修正前第
    56條、修正前第55條後段、第216條、第214條、第55條、修
    正前第51條第5款等規定予以論科，並審酌上情，就被告上
    述犯罪，分別量處有期徒刑8月、1年2月，暨依中華民國96
    年罪犯減刑條例第2條第1項第3款、第7條之規定減其宣告刑
    二分之一，再定其應執行之刑有期徒刑10月等語，並無違誤
    ，量刑亦稱妥適。被告原具狀以否認犯罪為由提起上訴，並
    無可採，為無理由，後於本院行準備程序中、本院審理中自
    白認罪，請求從輕量刑等語，亦屬無憑，皆無理由，應予以
    駁回。
六、末查，被告前未曾因故意犯罪受有期徒刑以上刑之宣告，有
    臺灣高等法院被告前案紀錄表一份在卷可按，經此偵審程序
    教訓並刑之宣告後，被告當知所警惕，信無再犯之虞，本院
    因認上開對被告所宣告之刑，以暫不執行為適當，爰併予宣
    告緩刑二年，以勵自新。惟被告任意擔任人頭丈夫，使大陸
    地區人民非法入境打工，顯見被告法治觀念薄弱，且貪圖不
    法利益，為確保被告嗣後能恪遵法令規定，不再犯罪，是於
    緩刑宣告同時，認有命被告向公庫支付一定金額之必要，爰
    依現行刑法第74條第2項第4款規定，併宣告被告應向公庫支
    付新臺幣5萬元。
七、至於丙○○、魏芳二人共犯如犯罪事實欄一所示犯罪，應另
    由檢察官為適當之偵查。
據上論結，應依刑事訴訟法第368條，刑法第74條第1項第1款、
第2項第4款，判決如主文。
本案經檢察官乙○○到庭執行職務。
中    華    民    國    98    年    7     月    16    日
            刑事第三庭   審判長法  官   王  增  瑜
                               法  官   吳  進  發
                               法  官   梁  堯  銘
以上正本證明與原本無異。
如不服本判決應於收受送達後十日內向本院提出上訴書狀，其未
敘述上訴之理由者，並得於提起上訴後十日內向本院補提理由書（
均須按他造當事人之人數附繕本）「切勿逕送上級法院」。
                               書記官   廖  家  莉
中    華    民    國    98    年    7     月    16    日


司法院資訊處製作；財團法人民間司法改革基金會備份。
